臺灣高雄地方法院刑事判決　　　　　　　 96年度易字第508號
公　訴　人　臺灣高雄地方法院檢察署檢察官
被　　　告　乙○○
上列被告因偽造文書等案件，經檢察官提起公訴（95年度偵字第
33018 號），被告於準備程序中就被訴事實為有罪之陳述，經告
以簡式審判之旨，本院合議庭裁定由受命法官獨任進行簡式審判
程序，判決如下：
    主  文
乙○○從事駕駛業務之人，因業務上之過失傷害人，處有期徒刑
肆月，如易科罰金，以銀元參佰元即新臺幣玖佰元折算壹日。又
偽造署押，足以生損害於公眾及他人，累犯，處有期徒刑參月，
如易科罰金，以銀元參佰元即新臺幣玖佰元折算壹日，高雄縣政
府警察局岡山分局高縣岡警偵移字第零九五零零零九三三零號卷
宗中高雄縣政府警察局交通事故處理小組訪談紀錄表及酒精測試
單上之丁○○署名貳枚及指印肆枚均沒收。應執行有期徒刑陸月
，如易科罰金，以銀元參佰元即新臺幣玖佰元折算壹日，高雄縣
政府警察局岡山分局高縣岡警偵移字第零九五零零零九三三零號
卷宗中高雄縣政府警察局交通事故處理小組訪談紀錄表及酒精測
試單上之丁○○署名貳枚及指印肆枚均沒收。
    事  實
一、乙○○之職業為司機，雖駕照已於94年3 月8 日註銷，仍繼
    續從事駕駛業務，其曾因業務過失致死罪，經臺灣桃園地方
    法院以93年交簡字第36號判決判處有期徒刑6 月確定，於93
    年11月30日執行完畢，仍未能謹守交通規則，於民國95年3
    月18日下午某時許，駕駛車號X6-580號曳引車附掛19-GL 拖
    車，行經高雄縣燕巢鄉○○村○○路少觀所旁時，因車輛故
    障，停放路旁，其本應注意於車後適當距離豎立車輛故障標
    誌，且無不能注意之情，卻未豎立。至同日16時許，適有甲○○（起訴書誤載為吳佩蓉）騎乘車號TCN-653 號機車搭載
    洪佳雯沿上開路段由西往東方向行駛，致撞擊上開車輛後方
    ，致吳佩蓉受有兩側股骨骨折、臉部及下唇撕裂傷等傷害。
    詎乙○○因無照駕駛，為掩飾身分逃避刑罰，竟基於偽造署
    押之犯意，於同日17時10分許，在上揭肇事地點，向製作交
    通事故談話紀錄表之承辦員警蔣慶平，表明身分為丁○○，
    並在該紀錄表上偽造「丁○○」之署名1 枚及按3 枚指印，
    復在酒精濃度測試紙上偽造「丁○○」署名1 枚及按1 枚指
    印，足生損害於丁○○及司法機關偵審對象之正確性。嗣於
    同年11月16日，經傳喚丁○○至本署應訊，甲○○當庭否認
    丁○○乃上開肇事之人，始查悉上情。
二、案經甲○○告訴高雄縣政府警察局岡山分局報告暨臺灣高雄
    地方法院檢察署檢察官自行檢舉偵查起訴。
    理  由
一、本件被告所犯為死刑、無期徒刑或最輕本刑為3 年以上有期
    徒刑以外之罪，其於準備程序中就被訴事實為有罪之陳述，
    經法官告知簡式審判程序之旨，並聽取公訴人之意見後，本
    院合議庭依刑事訴訟法第273 條之1第1項規定，裁定由受命
    法官獨任進行簡式審判程序，合先敘明。
二、訊據被告對上開犯行均坦承不諱，核與證人即告訴人甲○○
    於警詢及偵訊中之證述相符，並有道路交通事故現場圖、道
    路交通調查事故報告表（一）（二）、現場照片及義大醫院
    診斷證明書及警訊筆錄、酒精測試單之「丁○○」之署名與
    指印在卷可稽。按汽車發生故障不能行駛，應即設法移置於
    無礙交通之處。該故障車輛在未移置前或移置後均應豎立車
    輛故障標誌，道路交通安全規則第112 條第12款訂有明文，
    被告曾考領汽車駕照，有證號查詢汽車駕駛人紀錄附卷可按
    ，雖已遭吊銷，對此當不能諉為不知，其因車輛故障停靠路
    邊，卻未注意應設立故障標誌，自有過失。告訴人因此受有
    傷害，與其過失有相當因果關係。綜上所述，被告出於任意
    性之自白與事實相符，
    本件事證明確，被告犯行已堪認定。
三、按行為後「法律有變更」者，適用行為時之法律，但行為後
    之法律有利於行為人者，適用最有利於行為人之法律，現行
    刑法第2 條第1 項定有明文。本條係規範行為後新舊法比較
    適用之準據法，本身並無新舊法比較之問題，應先敘明。而
    該條所指「法律變更」與法律修正之概念有別；所謂法律變
    更應係指因法律修正而「刑罰」有實質之更異而言（如修正
    後新舊法法定本刑輕重變更或犯罪構成要件寬嚴不同），始
    有依上開規定為準據法而比較適用新法或舊法之問題。如新
    舊法處罰之輕重仍然相同（例如僅形式上修正法律用語或條
    次移列），並無有利或不利之情形，即無適用上開規定為比
    較之餘地，自應依一般法律適用之原則，適用現行、有效之
    裁判時法論處，最高法院95年度台上字第6159號判決闡釋甚
    明。故法律修正時，應先辨明修正之法律是否出現「法律有
    變更」之情形。若修正前後法律之「構成要件」及「法律效
    果」均相同，此時並無法律變更，自不生依刑法第2 條第1
    項加以比較之問題（最高法院95年度第21次刑事庭會議決議
    參照）。反之，若修正後該法律規定之「構成要件」或「法
    律效果」有所不同，即屬法律變更，則應為新舊法之比較，
    縱令比較後適用新舊法處罰之輕重相同，亦需依刑法第2 條
    第1 項之規定適用法律，與前開未經刑法第2 條第1 項之比
    較而逕行適用裁判時法之情形，迥然有別。又新舊法比較時
    應就罪刑有關之共犯、未遂犯、想像競合犯、牽連犯、連續
    犯、結合犯，以及累犯加重、自首減輕暨其他法定加減原因
    （如身份加減）與加減比例等一切情形，本於統一性及整體
    性原則，綜其全部罪刑之結果而為比較，有最高法院95年度
    刑事庭第8 次會議決議可資參照。本件被告行為後，刑法及
    刑法施行法均於95年7 月1 日修正施行，本院將本件所涉及
    法律變更需綜合比較之法條及單純法律修正無新舊法比較問
    題之法條，分述如下：
(一)被告行為後，刑法第284 條第2 項業務過失傷害罪中罰金刑
    之上限並未因上開修正而變動，惟最低度刑部分，依修正前
    刑法第33條第5 款規定罰金為1 元以上，經折算為新臺幣後
    ，為新臺幣3 元以上，而修正後刑法第33條第5 款規定罰金
    為新臺幣1000元以上，新舊法之刑度寬嚴有別，應為新舊法
    比較。比較之結果，新法之最低度刑較舊法為高，應以舊法
    有利於被告。
(二)在刑法修正前，只需受徒刑執行完畢5 年內再犯有期徒刑以
    上之罪，無論何種犯罪均為第47條所稱之累犯，應加重其刑
    ，而修正後刑法第47條第1 項，必須「故意」犯罪方能構成
    累犯，其構成要件已有變動，自屬法律變更，且前開最高法
    院95年度第8 次刑事庭會議決議亦明示累犯必須適用刑法第
    2 條第1 項加以綜合比較，本院自應將累犯納入新舊法比較
    之範疇。而本件被告偽造署押之犯行為故意犯罪，無論新舊
    法均構成累犯，新法對被告並無有利之處。業務過失傷害之
    部分，因新法不構成累犯，自以新法有利於被告。
(三)綜上所述，就偽造署押罪之部分，新法對被告並非較為有利
    ，就業務過失傷害罪之部分，則新法對被告較為有利，而此
    二案件並無裁判上或實質上一罪關係，乃不同案件，並無適
    用相同法律之必要，本件應分別適用舊法及新法處斷。
(四)又刑法施行法雖增定第1 條之1 ，提高刑法分則編罰金刑之
    上限，然參諸本條立法理由：「……考量新修正之刑法施行
    後，不再適用現行法規所定貨幣單位折算新臺幣條例，為使
    罰金數額趨於一致，避免衍生新舊法比較適用問題，以緩和
    實務適用法律之衝擊，於不變動罰金數額之前提下，爰為第
    2 項規定。」，可知本條之規定，即在於避免就罰金之提高
    比較新舊法。且依本條規定，將罰金貨幣單位改為新臺幣，
    再予提高30倍，等於依罰金罰鍰提高標準條例第1 條前段提
    高10倍後，折算為新臺幣之金額，故實際上並無變更，而不
    在法律變更比較新舊法之列，本件自應逕行適用刑法施行法
    第1 條之1 ，附此敘明。
四、按刑法上所謂「業務」，係指個人基於其社會地位繼續反覆
    執行之事務，被告係以駕駛聯結車為業之司機，自屬從事駕
    駛業務之人。又駕照為表彰駕駛車輛能力之證照，未考領駕
    照及駕照被吊扣、吊銷者，其是否能遵守規則安全駕駛，顯
    有疑問，故法律禁止此等人駕駛車輛，以免造成社會過大之
    風險，故意違犯而肇事者，則特設道路交通管理處罰條例第
    86條第1 項之規定加以處罰，而無照駕駛汽車，駕駛過程中
    一切行為均可能發生風險，故該條所稱之駕駛汽車肇事，非
    必以車輛行進中之肇事為限，如本件停車時未依規定設立標
    誌而肇事，亦應包括在內（最高法院91年台上字第5274號判
    決參照）。是核被告所為，係犯刑法第284 條第2 項前段之
    業務過失傷害罪及刑法第217 條第1 項之偽造署押罪。被告
    先後偽造署名及指印之行為，係基於單一之決意於密接之實
    地接續實施，各行為之獨立性極為薄弱，屬接續犯，應認為
    係單一行為之接續實施，而論以一罪。被告曾因業務過失致
    死罪，經臺灣桃園地方法院以93年交簡字第36號判決判處有
    期徒刑6 月確定，於93年11月30日執行完畢，有臺灣高等法
    院被告前案紀錄表在卷可稽，其於執行完畢後5 年內故意再
    犯
    本件偽造署押之有期徒刑以上之罪，為累犯，應依修正前刑
    法第47條加重其刑。被告無照駕駛汽車肇事致人受傷，應依
    道路交通管理處罰條例第86條第1 項之規定加重其刑。被告
    所犯上開兩罪間，罪名有異，行為亦殊，應予分論併罰。爰
    審酌被告駕車輕忽大意致人受傷，告訴人傷勢並非輕微，且
    未與告訴人和解，然當時天候晴朗、視野良好，聯結車又係
    引人注目之龐然大物，告訴人竟無法閃避，亦難將全部傷害
    結果均歸責於被告，犯後冒用他人姓名應訊並偽造署押，態
    度可議，惟終能坦承犯行及其犯罪之動機、目的、手段等一
    切情狀，量處如主文所示之刑。查被告行為後，刑法歷經前
    開修正，數罪併合處罰之規定亦有變動，依修正前刑法第51
    條第5 款規定，宣告多數有期徒刑者，於各刑中之最長期以
    上，各刑合併之刑期以下，定其刑期。但不得逾20年。而修
    正後之第51條第5 款，將定執行刑之上限改為有期徒刑30年
    ，兩相比較，以舊法有利於被告，定執行刑部分應適用舊法
    處斷。又被告行為時易科罰金之折算標準，經適用修正前刑
    法第41條、修正前罰金罰鍰提高標準條例第2 條，現行法規
    所定貨幣單位折算新臺幣條例第2 條之結果，最高得以銀元
    300 元即新臺幣900 元折算1 日，依修正後之刑法第41條，
    則係以新臺幣1000元、2000元或3000元折算一日，比較結果
    ，自以舊法有利於被告，應適用舊法諭知易科罰金之折算標
    準。高雄縣政府警察局岡山分局高縣岡警偵移字第09500093
    30號卷宗中高雄縣政府警察局交通事故處理小組訪談紀錄表
    及酒精測試單上之丁○○署名2 枚及指印4 枚均為被告所偽
    造，應依刑法第219 條之規定宣告沒收。
據上論斷，應依刑事訴訟法第273 條之1 第1 項、第299 條第1
項前段，刑法第2 條第1 項前段、第284 條第2 項前段、第217
條第1 項、第219 條，道路交通管理處罰條例第86條第1 項，修
正前刑法第47條、第41條第1 項、第51條第5 款，刑法施行法第
1條 之1 ，修正前罰金罰鍰提高標準條例第2 條前段，判決如主
文。
本案經檢察官丙○○到庭執行職務。
中　　華　　民　　國　　96　　年　　3 　　月　　23　　日
                  交通法庭    法　官   王奕勛
以上正本證明與原本無異。
如不服本判決，應於收受送達後10日內向本院提出上訴書狀。
中　　華　　民　　國　　96　　年　　3 　　月　　23　　日
　　　　　　　　　　 　       書記官   陳心儀
附錄本案論罪科刑法條：
中華民國刑法第217條第1項
偽造印章、印文或署押，足以生損害於公眾或他人者，處3 年以
下有期徒刑。
中華民國刑法第284條第2項
從事業務之人，因業務上之過失傷害人者，處1 年以下有期徒刑
、拘役或1 千元以下罰金，致重傷者，處 3 年以下有期徒刑、
 拘役或2 千元以下罰金。
